臺灣高等法院民事判決
                                      108年度上字第820號
上  訴  人  陳徐玉妹  
訴訟代理人  張昱裕律師
複  代理人  林益誠律師
上  訴  人  邱瑞增    
訴訟代理人  孫志堅律師
複  代理人  馮鈺書律師
上列當事人間債務人異議之訴事件，兩造對於中華民國108年5月
10日臺灣新竹地方法院107年度訴字第682號第一審判決各自提起
上訴，上訴人陳徐玉妹並為訴之擴張，本院於109年5月27日言詞
辯論終結，判決如下：
    主  文
原判決關於駁回上訴人陳徐玉妹後開第二、三項之訴部分，及該
部分訴訟費用之裁判，均廢棄。 
確認臺灣新竹地方法院一○七年度司促字一四○四號支付命令所載
關於【本金債權逾新臺幣貳拾叁萬叁仟叁佰貳拾元、利息債權逾
附表利息欄所示、違約金債權逾附表違約金欄所示】之部分不存
在。
臺灣新竹地方法院一○七年度司執字第二○九七九號強制執行事件
，關於逾前開範圍所為強制執行之部分，應予撤銷。 
兩造其餘上訴駁回。
上訴人陳徐玉妹其餘擴張之訴駁回。
第一、二審（含擴張之訴）訴訟費用由上訴人陳徐玉妹負擔百分
之七，餘由上訴人邱瑞增負擔。
    事實及理由
壹、程序方面：
    按訴之變更或追加，非經他造同意，不得為之，但擴張或減
    縮應受判決事項之聲明者，不在此限，民事訴訟法第446條
    第1項但書、第255條第1項第3款定有明文。查上訴人陳徐玉
    妹（下稱上訴人）於起訴時係依民事訴訟法第247條第1項前
    段及強制執行法第14條第1項前段、第2項規定，請求確認原
    審法院107年度司促字1404號支付命令（下稱系爭支付命令
    ）所載關於【本金債權逾新臺幣（下同）319萬6680元、利
    息債權逾54萬8252元及106年9月22日起至清償日止，每萬元
    每日15元計算之逾期違約金債權】之部分不存在，及原審法
    院107年度司執字第20979號執行程序（下稱系爭執行程序）
    關於逾前開範圍部分應予撤銷；嗣於本院審理中，以其於訴
    訟進行中已清償借款為由，為訴之擴張，請求確認系爭支付
    命令所載關於本金債權319萬6680元之部分不存在，及系爭
    執行程序關於前開範圍部分應予撤銷，對造上訴人邱瑞增（
    下稱被上訴人）雖不表同意（見本院卷281頁），惟核其係
    擴張應受判決事項之聲明，依上開規定，應予准許。
貳、實體方面： 
一、上訴人主張：伊前於106年8月22日向被上訴人借款350萬元
    ，約定清償期為107年8月21日，利息依借款總金額月利率2％
    計算，兩造簽訂借款契約（下稱系爭契約），嗣被上訴人以
    伊未依約繳納利息為由，據向原審法院聲請核發系爭支付命
    令，並持以向原審法院聲請為系爭執行程序。惟被上訴人係
    先預扣1個月利息7萬元，另其原應代償伊對於訴外人劉又菁
    之欠款297萬7467元，然實際僅匯款284萬0067元，差額為13
    萬7400元，且被上訴人未給付仲介費19萬5000元，系爭借款
    之本金扣除前開金額後，實際為309萬7600元（350萬元－7萬
    元－13萬7400元－19萬5000元＝309萬7600元，於原審主張為31
    9萬6680元，已不再主張，見本院卷第263頁），伊於107年7
    月27日以存證信函表示結算清償，被上訴人已於同年8月1日
    收受，伊再以起訴狀向被上訴人表示欲清償本息，自同年8
    月1日起不再負遲延利息責任；又伊於同年11月14日匯款319
    萬6680元至系爭契約約定還款之訴外人邱國書帳戶（下稱邱
    國書帳戶），本金業已全數清償，被上訴人僅得請求自本件
    起訴時即107年7月31日起至同年9月22日止之利息，合計54
    萬8252元。又兩造約定以每萬元每日15元計算違約金，即每
    萬元每年應給付之違約金為5475元，年利率高達54.75％，此
    違約金之約定顯然過高，應酌減至零等語。爰依民事訴訟法
    第247條第1項前段及強制執行法第14條第1項前段、第2項之
    規定，求為命確認系爭支付命令所載關於【本金債權逾319
    萬6680元、利息債權逾54萬8252元及106年9月22日起至清償
    日止，每萬元每日15元計算之逾期違約金債權】之部分不存
    在，及系爭執行程序關於逾前開範圍部分應予撤銷之判決。
    原審為上訴人一部勝訴、一部敗訴之判決，兩造對其等敗訴
    均不服，各自提起上訴。上訴聲明：㈠原判決關於駁回上訴
    人後開第二、三項之訴部分廢棄；㈡請求確認：⒈系爭支付命
    令所載關於本金債權12萬8320元部分不存在；⒉系爭支付命
    令所載利息債權逾54萬8252元、未逾「332萬5000元自106年
    8月22日起至107年11月14日止以年息百分之20計算，及12萬
    8320元自107年11月15日起至清償日以年息百分之20計算」
    之部分不存在；⒊系爭支付命令所載如原審附表二所示部分
    之違約金債權不存在；㈢系爭執行程序關於前開範圍之部分
    應予撤銷。嗣於本院審理中，以其於訴訟進行中已清償借款
    為由，為訴之擴張，聲明：㈠確認系爭支付命令所載關於本
    金債權319萬6680元之部分不存在；㈡系爭執行程序關於系爭
    支付命令所載本金債權319萬6680元之部分應予撤銷。並對
    被上訴人之上訴為答辯聲明：上訴駁回。　
二、被上訴人則以：伊同意預扣1個月利息7萬元之部分，不列入
    本金，故本金債權為343萬元，伊聲請系爭支付命令係依民
    法第205條規定利息按年息20％計算；又系爭契約第16條約明
    「借用人應擔負代書代辦設定抵押權、預告登記之塗銷、重
    新設定、預告登記等地政規費、代書費2萬3160元、代支付
    仲介服務費、土地鑑價評估服務費、簽約執筆費21萬元」，
    並另立「借款350萬撥款明細表」作為系爭契約之附件，上
    訴人及其子即訴外人陳仁勇已於其上簽名及用印，而系爭契
    約第5條、第16條之違約金，乃懲罰性質之違約金，不受民
    法第205條法定利率限制。伊未收受上訴人寄送表示結算清
    償之存證信函，且上訴人所指之存證信函亦未表明已準備至
    得隨時受領之狀態，上訴人1期利息皆未清償，並對伊提出
    重利罪之告訴，無酌減違約金必要。另伊之代理人邱國書於
    106年8月21日交付劉又菁13萬7400元，並於106年8月23日匯
    款21萬9403元（含匯費30元）至上訴人竹北市農會帳戶（下
    稱上訴人帳戶）及匯款284萬0067元（含匯費40元）至劉又
    菁指定其配偶廖明政之帳戶，已代償上訴人對於劉又菁之欠
    款297萬7467元，復於106年8月23日無摺存款2萬3160元至代
    書施習勇帳戶以支付代書費用，並支付仲介費21萬元（19萬
    5000元由仲介人徐維泰收取，1萬5000元之土地鑑價評估服
    務費、簽約執筆費由邱國書收取），故借款金額應為343萬
    元；上訴人雖於107年11月14日匯款清償319萬6680元，然應
    先充利息，則經計算後，系爭支付命令之「本金債權」尚有
    107萬元9073元，「利息債權」343萬元部分應自106年8月22
    日起至107年11月14日按年息20％計算，暨107萬元9073元部
    分自107年11月15日起至清償日止按年息20％計算，「違約金
    債權」則應自106年9月22日起至清償日止按每萬元每日15元
    計算等語，資為抗辯。並上訴聲明：㈠原判決關於確認系爭
    支付命令所載【⒈本金債權逾332萬5000元部分不存在，⒉利
    息債權逾「332萬5000元自106年8月22日起至107年11月14日
    止以年息20％計算，及12萬8320元自107年11月15日起至清償
    日以年息20％計算」部分不存在，⒊違約金債權逾如原審判決
    附表二所示計算之違約金部分不存在」，及系爭執行程序關
    於前開範圍部分應予撤銷】之部分廢棄；㈡上開廢棄部分，
    上訴人在第一審之訴駁回（見本院卷第301至303頁）。並對
    上訴人之上訴為答辯聲明：上訴駁回。
三、查，上訴人前於106年8月22日向被上訴人借款350萬元，由
    被上訴人預扣1個月利息7萬元，約定清償期為107年8月21日
    ，兩造簽訂系爭契約，嗣被上訴人以上訴人未依約繳納利息
    為由，據向原審法院聲請核發系爭支付命令，並持以向原審
    法院聲請為系爭執行程序，被上訴人已匯款支付代書施習勇
    代辦前次設定抵押權、預告登記之塗銷、重新設定、預告登
    記等地政規費及代書代辦費共計2萬3160元，剩餘款21萬937
    3元（不包括匯費30元）匯入上訴人帳戶；又上訴人前以被
    上訴人涉犯重利罪為由，對之提起刑事告訴，經臺灣新竹地
    方檢察署檢察官以107年度偵字第7624號處分不起訴，上訴
    人不服，聲請再議，仍經臺灣高等檢察署以107年度上聲議
    字第8225號駁回其再議聲請（下稱刑案）之事實，為兩造所
    不爭執，復有系爭契約、撥款明細表、無摺存款單、帳戶存
    摺及上開處分書為據（見原審卷第13至14頁、第28頁、第89
    至91頁、第111至116頁、第139至140頁），且經本院調取系
    爭支付命令、系爭執行程序及刑案卷宗核閱無誤（見本院卷
    第105至109頁），堪信為真實。
四、上訴人主張系爭支付命令所載關於【本金債權、利息債權逾
    54萬8252元及違約金債權】之部分不存在，是否有據?
　㈠系爭支付命令之本金債權，其金額為何？　
　⒈按約定利率逾週年百分之12者，經1年後，債務人得隨時清償
    原本；但須於1個月前預告債權人。前項清償之權利，不得
    以契約除去或限制之；民法第204條定有明文。依上規定，
    債務人於有民法第204條第1項所定之情形時，得隨時清償原
    本，依同條項但書之規定，債務人期後清償原本縱不須於1
    個月前預告債權人，至少亦應於清償時指定抵充原本，若當
    時債務人不行使其隨時清償原本之權利，即應依同法第323
    條定其給付之抵充順序（最高法院93年度台上字第2600號裁
    判意旨參照），是債務人若於清償時指定抵充原本，即應准
    許。查，系爭契約第1條雖記載「甲方（即被上訴人，下同
    ）借給乙方【即上訴人（債務人）、陳仁勇（連帶保證人）
    ，下同】350萬元，其中297萬7467元，由甲方代償乙方向劉
    又菁借貸之款項」等語（見原審卷第13頁），然因被上訴人
    自貸與金額350萬元預扣1個月利息7萬元，該預扣部分既未
    實際交付借用人，不能認為係貸與本金額之一部，被上訴人
    亦同意予以扣除（見本院卷第232頁），故被上訴人貸與之
    款項，應扣除預扣利息之7萬元。又上訴人向被上訴人借用
    之款項，扣除前開7萬元後，其金額為343萬元，有撥款明細
    表為據（見原審卷第38頁），且上訴人、陳仁勇亦皆於該撥
    款明細表之「確認簽名欄」簽名、蓋章；而兩造間約定之利
    率逾週年百分之12，上訴人於107年11月14日匯款319萬6680
    元至系爭契約約定用以支付利息及清償本金之邱國書帳戶，
    並指明清償原本（見原審卷128至129頁），距借款時間（10
    6年8月22日）已逾1年，依上說明，前開匯款319萬6680元應
    先抵充原本，次充利息；被上訴人抗辯應先抵充利息云云，
    尚屬無據。則抵充本金後，尚有本金23萬3320元（343萬元－
    319萬6680元＝23萬3320元）未清償，故系爭支付命令所載之
    本金債權，其金額為23萬3320元。
　⒉上訴人雖主張：被上訴人依系爭契約應為伊代償劉又菁欠款2
    97萬7467元，僅實際匯款284萬0067元，應扣除未代償之13
    萬7400元（297萬7467元－284萬0067元＝13萬7400元）云云。
    惟觀諸系爭契約所附之「撥款明細表」，已載明被上訴人代
    上訴人清償向劉又菁之借款、利息、違約金297萬7467元等
    語，上訴人、陳仁勇皆於確認簽名欄簽名、蓋章（見原審卷
    第38頁），有如前述，而劉又菁出具之領據兼還款保證書亦
    記載：「向邱國書領取現金13萬7400元，餘款284萬0067元
    匯至指定遠東銀行中壢分行廖明政銀行帳戶」等語（見原審
    卷第137頁），核與證人邱國書於刑案及原審證述略以：「
    廖明政為劉又菁之配偶，伊與廖明政另有其他土地投資，廖
    明政欠伊投資款幾十萬，故從297萬7467元，扣除一些投資
    款，代支付仲介費21萬元，此為伊個人之佣金，為伊當被上
    訴人之代理人管理這筆債權之佣金」、「徐維泰於7月底8月
    初與伊聯絡，稱有朋友需週轉，問是否有資金可以出借，伊
    說可以，但要有不動產設定抵押，徐維泰說有，後由陳仁勇
    與伊聯絡，之前陳仁勇已有向劉又菁借款，幫其代償向劉又
    菁借款之本金及利息、一部分違約金總共是297萬7467元（
    這是伊幫陳仁勇及上訴人去跟劉又菁談的清償總金額，違約
    金劉又菁有退讓只有算3％）」等語相符（見偵字卷第54頁即
    原審卷第237頁、原審卷189至190頁），足見被上訴人確有
    代償上訴人對於劉又菁之欠款297萬7467元；至邱國書與廖
    明政（劉又菁配偶）間於被上訴人代償前開欠款時，另就其
    等投資事宜所為如何給付款項之約定，則與兩造俱無關連，
    不得據此認被上訴人未代償其中之13萬7400元；況上訴人於
    原審對於被上訴人確有代償其就劉又菁之欠款297萬7467元
    乙情，已不爭執（見本院卷第12至13頁原審判決兩造不爭執
    之事項㈣⒊、原審卷第162、163頁），則上訴人就其前開主張
    ，未能舉證以實其說，即不可採。
　⒊上訴人雖再主張：系爭契約並未約定由伊支付仲介費，仲介
    費21萬元應非本金債權之範圍，且被上訴人亦未支付仲介費
    19萬5000元云云。惟查，依系爭契約第16條第3項：「乙方
    同意甲方於核撥款項同時預扣1個月利息，並同意甲方於核
    撥款項同時代為支付仲介費、不動產評估鑑價費、簽約等服
    務費（依借款總金額6％，下稱仲介費）給付仲介人作為代覓
    金主及辦理本案所需之酬庸。支付利息及清償本金專用帳號
    ：局號0000000、帳號0000000、戶名：邱國書」之約定以觀
    （見原審卷第13至14、123至126頁），上訴人既同意被上訴
    人「於核撥款項同時代為支付仲介費」，系爭契約所附之「
    撥款明細表」，亦載明被上訴人代上訴人支付仲介費21萬元
    等語（見原審卷第38頁），堪認兩造已約定仲介費係由上訴
    人支付，否則豈有記載為被上訴人於核撥款項（借款）同時
    「代為支付」之理；且參以證人陳仁勇於原審亦證述略以：
    「簽署系爭契約時，徐維泰有向伊要介紹費，後來有給伊介
    紹費收據，將近20萬元」等語（見原審卷158至159頁），若
    仲介費並非由上訴人支付，徐維泰應無將仲介費收據交付陳
    仁勇之舉，而應交付被上訴人，足見依前開約定之意旨，仲
    介費為系爭契約約定借款總金額6％即21萬元，且應由上訴人
    支付。再者，被上訴人確有代為支付仲介費21萬元，業據證
    人徐維泰於原審證述略以：「邱國書拿現金予伊，原為21萬
    元，邱國書稱扣掉1萬5千元鑑界等費用」等情明確（見原審
    卷第160頁），核與證人陳仁勇於原審之前開證言相符（見
    原審卷158至159頁），亦可認被上訴人確有實際支出仲介費
    21萬元，否則陳仁勇應無可能收受仲介費收據。至系爭契約
    已約明仲介費為系爭契約約定借款總金額6％即21萬元，應由
    上訴人支付，被上訴人亦實際代為支出仲介費21萬元，已如
    前述，則前開仲介費是否包含邱國書為被上訴人代理人管理
    債權之佣金，及邱國書與徐維泰如何分受仲介費各情，皆與
    兩造系爭契約之約定無涉，不得遽謂被上訴人並未支付仲介
    費21萬元。況上訴人於原審對於被上訴人確有實際支出仲介
    費21萬元乙情，亦不爭執（見本院卷第13頁原審判決兩造不
    爭執之事項㈣⒋、原審卷第162、163頁），則上訴人就其主張
    仲介費21萬元非本金債權範圍，及被上訴人亦未支付仲介費
    用19萬5000元等情，未再能舉證證明，是其前開主張，仍不
    可採。
　⒋綜上，上訴人向被上訴人借用之款項為343萬元，上訴人於10
    7年11月14日匯款清償319萬6680元，於抵充本金後，本金尚
    有23萬3320元（343萬元－319萬6680元＝23萬3320元）未清償
    ；上訴人主張系爭支付命令所載之本金債權全數不存在，及
    被上訴人抗辯本金債權尚餘107萬元9073元，皆不可採。故
    系爭支付命令所載之本金債權，其金額為23萬3320元。　
　㈡系爭支付命令之利息債權，其金額為何？　
　⒈按利息或其他報償，應於契約所定期限支付之；約定利率，
    超過週年百分之二十者，債權人對於超過部分之利息，無請
    求權；對於利息，無須支付遲延利息；民法第477條前段、
    第205條、第233條第2項定有明文。查，觀諸系爭契約第3條
    、第5條約定：「借款期限：自106年8月22日起至107年8月2
    1日止，期限屆滿之日，應全數清償」、「利息依借款債權
    總金額月利率百分之2計算為每月利息7萬元，並於每月23日
    前匯入甲方指定如本契約尾頁所標示之郵局帳戶；遲延利息
    （指應付利息日而未付利息起算）依尚欠之利息金額計算每
    月百分之2計算」等語（見原審卷第13頁），是系爭契約之
    借款利息高達年息24％，依民法第205條規定，被上訴人就超
    過20％之利息無請求權。又上訴人雖未依約按期繳息，惟依
    系爭契約第16條第1項：「乙方同意本借貸利息累計3期或連
    續3期未支付視為無誠意履約及違約，以及自應付利息日而
    未付利息起加計遲延利息或逾期違約金，並同意甲方逕將乙
    方所提供擔保之不動產直接辦理過戶移轉」之約定以觀（見
    原審卷第14頁），應僅係約明違約及其效果，並未約定債務
    視為全部到期。而上訴人雖分別於107年7月27日、同年10月
    8日、同年10月31日寄送存證信函，經被上訴人各於同年8月
    1日、10月11日、同年11月1日收受（見原審卷第18、98、10
    0至103、105至106、147至149頁），然上訴人於前開存證信
    函僅記載：「擬為期前清償」、「請提供帳戶清償本金」、
    「依民法第204條依契約所定清償本金專用帳戶，清償借款
    本金319萬6680元」，並未實際返還借款，上訴人主張其自
    同年8月1日起不再負遲延利息責任云云，即不可採。
　⒉再者，觀諸系爭契約第16條第1項約定之遲延利息，係指應付
    利息日而未付之利息，而利息無須支付遲延利息，就已屆清
    償日後未清償之本金，系爭契約未就此約定給付遲延利息（
    係約定給付違約金，詳後述），被上訴人聲請系爭支付命令
    ，亦未就此部分請求遲延利息（見本院卷第216頁）；又上
    訴人於107年11月14日匯款319萬6680元，經抵充本金後，本
    金尚有23萬3320元（343萬元－319萬6680元＝23萬3320元）未
    清償，已如前述；則就利息部分，自106年8月22日起至107
    年11月14日止，以本金343萬元，按年息百分之20計算利息
    ，每月利息為5萬7167元（計算式：343萬元×20％÷12＝5萬716
    7元，元以下4捨5入，下同），自107年11月15日至清償日止
    ，以本金23萬3320元，按年息百分之20計算利息，每月利息
    為3889元（計算式：23萬3320元×20％÷12＝3889元），另自10
    7年10月22日至同年11月21日（如附表「利息」欄編號15，
    以每月30日計算），該期係107年10月22日至同年11月14日
    以本金343萬元計算，為4萬3828元（343萬元×20％÷12×〈23/3
    0〉＝4萬3828元），107年11月15日至同年月21日以本金23萬3
    320元計算，為907元（23萬3320元×20％÷12×〈7/30〉＝907元）
    ，合計4萬4735元（4萬3828元＋907元＝4萬4735元）。則上訴
    人主張系爭支付命令之利息債權逾54萬8252元之部分不存在
    ，及被上訴人抗辯利息債權係343萬元部分自106年8月22日
    起至107年11月14日，暨107萬元9073元部分自107年11月15
    日起至清償日止，均按年息20％計算，皆不可採。故系爭支
    付命令所示之利息債權，應如附表「利息」欄（編號1至16
    ）所示。
　㈢系爭支付命令之違約金債權，其金額為何？　　
　⒈查，系爭契約第5條約定：「違約金（指應付利息日而未付
　　利息及契約最終日而未償還本金）依應償還之總金額以每萬
　　元每日15元計算」，第16條第1項約定：「本借貸利息累計3
　　期或連續3期未支付，自應付利息日而未付利息起加計遲延
    利息或逾期違約金」（見原審卷第13至14頁），則依前開約
    定，於借款人未依約定支付利息或契約屆期未償還本金、利
    息累計3期或連續3期未支付時，即應支付違約金；而上訴人
    均未支付各期利息（見本院卷第184頁），是就各期應支付
    利息日而未支付者，即應支付各期利息之違約金；上訴人主
    張其無須支付違約金云云，與系爭契約之約定不符，自不可
    採。又兩造雖約定各期之利息，於每月23日前匯入被上訴人
    指定帳戶，然該日係各期利息匯款末日並非每期利息計算迄
    日，利息係按月支付，每月利息應於21日給付（106年8月22
    日借款），各期利息到期仍未給付，始得認實際有違約情事
    ，是應自該期利息到期日翌日（22日）起算違約金。再者，
    兩造約定本金（343萬元）於107年8月21日到期日清償，則
    就本金部分，應自107年8月22日起上訴人未清償始有違約情
    事，上訴人於107年11月14日匯款319萬6680元，先抵充本金
    ，故本金343萬元部分應自107年8月22日起至同年11月14日
    計算違約金，本金23萬3320元部分，則自107年11月15日起
    至清償日計算違約金（如附表「本金」欄所示）。就利息部
    分，其違約金則依如附表「利息」欄所示為計算，即自106
    年8月22日起至107年11月14日止，以本金343萬元，按年息
    百分之20計算利息，每月利息為5萬7167元（如附表「利息
    」欄所示編號1至14），自107年11月15日至清償日止，則以
    本金23萬3320元，按年息百分之20計算利息，每月利息為38
    89元（如附表「利息」欄所示編號16），另107年10月22日
    至同年11月21日，該期於同年10月22日至同年11月14日以本
    金343萬元計算，為4萬3828元（343萬元×20％÷12×〈23/30〉＝4
    萬3828元），於107年11月15日至同年月21日以本金23萬332
    0元計算，為907元（23萬3320元×20％÷12×〈7/30〉＝907元），
    合計4萬4735元（4萬3828元＋907元＝4萬4735元，如附表「利
    息」欄所示編號15）。故上訴人既有前開違約事由，被上訴
    人據前開約定請求違約金，即屬有據。
　⒉次按法院於依民法第252 條規定審酌違約金有無過高情事而
    應否予以酌減時，須依一般客觀事實、社會經濟狀況、當事
    人所受損害情形，及就債務人若能如期履行債務時，債權人
    所得享受之一切利益為衡量之標準。且債務已為一部履行者
    ，法院得比照債權人因一部履行所受之利益，減少違約金，
    民法第251條亦有明文。尤以當事人約定懲罰性違約金
    者，於債務人不履行時，債權人除得請求債務人給付違約  
    金外，尚得請求履行債務或債務不履行之損害賠償，就債  
    權人之損害已有相當之填補，自應加以審慎斟酌。查，系爭
    契約約定以每萬元每日15元給付違約金，依此違約金之計算
    ，年息高達約54.75％，而上訴人已提供新竹縣○○市○○○段○○○
    ○段0000地號土地及其上建物為被上訴人設定第一順位抵押
    權（擔保債權金額800萬元）及預告登記（見原審卷第13、1
    23頁），復於107年11月14日匯款清償319萬6680元，被上訴
    人既自陳未另受有其他損害（見本院卷第264頁），本院因
    認違約金約定已屬過高，就本金及利息（如附表「本金」、
    「利息」欄所示）之違約金，應予酌減至按每萬元每日1元
    計算（即相當於年息4％），方為允當。故被上訴人請求上訴
    人給付之違約金，於如附表「違約金」欄所示範圍，應予准
    許；逾此範圍之請求，尚屬無據。
五、上訴人請求撤銷系爭執行程序，是否有據？ 　　
　㈠按執行名義無確定判決同一之效力者，於執行名義成立，如
　　有債權不成立或消滅或妨礙債權人請求之事由發生，債務人
　　亦得於強制執行程序終結前提起異議之訴，強制執行法第14
　　條第2項定有明文。而所謂消滅債權人請求事由，係指發生
    足以消滅債權人全部或一部強制執行請求權之事由，例如清
    償、免除、抵銷、提存、混同、債權讓與、債務承擔、消滅
    時效完成、解除條件成就等或其他類似之情事，始足當之；
    所謂妨礙債權人請求事由，係指可使執行名義所載請求之全
    部或一部暫難行使之事由而言，如同意延期清償、同時履行
    抗辯、先訴抗辯權、留置權等（最高法院98年度台上字第18
    99號判決意旨參照）。
  ㈡查系爭支付命令所載之本金債權，其金額應為343萬元，上訴
    人於107年11月14日匯款319萬6680元，經抵充本金後，本金
    尚有23萬3320元；就利息部分，自106年8月22日起至107年1
    1月14日止，以本金343萬元，按年息百分之20計算利息，每
    月利息為5萬7167元，另自107年11月15日起至清償日止，以
    本金23萬3320元，按年息百分之20計算利息，每月利息為38
    89元（即如附表「利息」欄所示）；被上訴人得請求上訴人
    給付之違約金，為如附表「違約金」欄所示。準此，系爭支
    付命令所載關於【本金債權逾23萬3320元、利息債權逾附表
    利息欄所示、違約金債權逾附表違約金欄所示】以外部分債
    權不存在，則上訴人請求系爭執行程序關於逾前開範圍所為
    強制執行應予撤銷，亦屬有據，應予准許，逾前開範圍之請
    求，則屬無據，應予駁回。 
六、從而，上訴人依民事訴訟法第247條第1項前段及強制執行法
    第14條第1項前段、第2項之規定，請求確認系爭支付命令所
    載關於【本金債權逾12萬8320元、利息債權逾附表利息欄所
    示、違約金債權逾附表違約金欄所示】之部分不存在，及系
    爭執行程序逾前開範圍部分應予撤銷，即屬正當，逾前開範
    圍之請求，則非正當。原審判決確認系爭支付命令所載【⒈
    本金債權逾332萬5000元部分不存在，⒉利息債權逾「332萬
　　5000元自106年8月22日起至107年11月14日止以年息20％計算
    ，及12萬8320元自107年11月15日起至清償日以年息20％計算
    」部分不存在，⒊違約金債權逾如原審附表二所示計算之違
    約金】之部分不存在，及撤銷系爭執行程序逾前開範圍所為
    強制執行之部分，尚有未洽，兩造上訴意旨均指摘原審判決
    不當，求予廢棄改判，為有理由，爰由本院就此部分廢棄改
    判如主文第二、三項所示。原審就上訴人其餘請求不應准許
    部分，為上訴人敗訴之判決，及就上訴人請求應予准許部分
    ，為被上訴人敗訴之判決，核無不合，兩造上訴意旨各指摘
    原審判決此部分不當，求予廢棄，為無理由，應予駁回。另
    上訴人擴張之訴，為一部有理由、一部無理由，爰一併判決
    如主文第二、三項所示。　
七、本件事證已臻明確，兩造其餘之攻擊或防禦方法及所用之證
    據，經本院斟酌後，認為均不足以影響本判決之結果，爰不
    逐一論列，附此敘明。
八、據上論結，本件上訴人之上訴及擴張之訴，均為一部有理由
    、一部無理由；被上訴人之上訴，為一部有理由、一部無理
    由；依民事訴訟法第450 條、第449 條第1 項、第79條，判
    決如主文。 
中　　華　　民　　國　　109 　年　　6 　　月　　10　　日
              民事第十四庭
                  審判長法  官  蔡和憲
                        法  官  蕭清清
                        法  官  邱靜琪 
正本係照原本作成。
陳徐玉妹不得上訴。
邱瑞增如不服本判決，應於收受送達後20日內向本院提出上訴書
狀，其未表明上訴理由者，應於提出上訴後20日內向本院補提理
由書狀（均須按他造當事人之人數附繕本）上訴時應提出委任律
師或具有律師資格之人之委任狀；委任有律師資格者，另應附具
律師資格證書及釋明委任人與受任人有民事訴訟法第466 條之1
第1項但書或第2項（詳附註）所定關係之釋明文書影本。如委任
律師提起上訴者，應一併繳納上訴審裁判費。
中　　華　　民　　國　　109 　年　　6 　　月　　10　　日

　　　　　　　　　　　　書記官  張淨卿
附註：
民事訴訟法第466條之1（第1項、第2項）：
對於第二審判決上訴，上訴人應委任律師為訴訟代理人。但上訴
人或其法定代理人具有律師資格者，不在此限。
上訴人之配偶、三親等內之血親、二親等內之姻親，或上訴人為
法人、中央或地方機關時，其所屬專任人員具有律師資格並經法
院認為適當者，亦得為第三審訴訟代理人。